【裁判字號】    89,易,643
【裁判日期】    890517
【裁判案由】    詐欺
【裁判全文】
臺灣桃園地方法院刑事判決                          八十九年度易字第六四三號
    公訴人  臺灣桃園地方法院檢察署檢察官
    被  告  丁○○
右列被告因詐欺案件，經檢察官提起公訴（八十八年度偵字第一八八二七號），本院
判決如左：
    主  文
丁○○連續意圖為自己不法之所有，以詐術使人將本人之物交付，處有期徒刑柒月。
扣案之台新國際商業銀行卡號四五七九─六○○○○─一一一六─一八○九號VISA
信用卡壹張、中國信託商業銀行卡號四五六三─○一八七─○○四九─一五二八號
VISA信用卡及卡號五四三三─七二一○─○二四三─三八二六MASTER信用卡各壹張、
慶豐商業銀行卡號五四三三─七一○○─○六四五─一三○六號MASTER信用卡壹張，
均沒收。
    事  實
一、 丁○○係屏東美和專科學校學生，明知經濟上並無清償消費債務之能力，其先
     前向台新國際商業銀行申請之卡號四五七九─六○○○─一一一六─一八○九
     號VISA信用卡一張，已於民國（下同）八十八年五月二十七日遭停用，尚積欠
     新臺幣（下同）四萬五千四百五十一元；另向中國信託商業銀行申請之卡號四
     五六三─○一八七─○○四九─一五二八號VISA、卡號五四三三─七二一○─
     ○二四三─三八二六號MASTER信用卡各一張，均已於八十八年三月三十一日遭
     停卡，尚積欠七萬九千四百五十一元；及向慶豐商業銀行申請之卡號五四三三
     ─七一○○─○六四五─一三○六號MASTER信用卡一張，亦已於八十八年三月
     五日遭停卡，尚積欠九萬九千一百四十九元，前開四張信用卡均不得再使用，
     詎其仍基於意圖為自己不法所有之概括犯意，自八十八年十二月三日起至同年
     月五日止，在中華航空公司之往來台北、香港等地之班機上，利用飛機在飛行
     時無法與地面之財團法人聯合信用卡處理中心聯絡確認授權碼之機會，先後多
     次使用前開四張信用卡向飛機上之空服員佯稱刷卡購物，致空服員不疑有詐，
     陷於以為該四張信用卡係可正常使用之錯誤，而允其刷卡並因而交付價額共約
     二十二萬元之煙、酒及化妝品等免稅商品，嗣經中華航空公司提供簽帳單予上
     開三家銀行，該三家銀行始知上情，並通知中華航空公司，旋即於同年十二月
     六日丁○○由香港搭乘華航CI602班機入境返國，在機上欲重施故技詐購免稅商
     品時，遭空服員察覺拒絕後報警查獲，並扣得上開信用卡四張。
二、案經台新國際商業銀行、中國信託商業銀行、慶豐商業銀行分別訴由內政部警政
    署航空警察局移送臺灣桃園地方法院檢察署檢察官偵查起訴。
    理  由
一、 訊據被告丁○○固坦承於上開時地大量簽帳消費之事實，惟矢口否認有何詐欺
     取財之犯行，辯稱：伊並不知上開信用卡已遭停卡，伊於飛機上刷卡購買煙酒
     及化妝品等商品，係因為該等商品免稅之緣故云云。經查：
（一） 被告向上開三家銀行申請之四張信用卡，因未按期繳款而遭停卡，嗣被告持
       已遭停卡之四張信用卡於中華航空公司之班機上刷卡消費達二十二次等情，
       業據告訴人台新銀行、中國信託商業銀行、慶豐商業銀行之代理人丙○○、
       甲○○、乙○○先後於警訊時及審理中指訴綦詳，並有卷附之支付命令及確
       定證明書各二紙、簽帳單影本二十二紙、旅客入出境紀錄查詢表及扣案之信
       用卡四張在卷可資佐證。又信用卡之持有人對於信用卡消費款項未按期繳納
       ，即有遭停卡之虞乙事，當知之甚詳，而本案告訴人台新國際商業銀行及中
       國信託商業銀行向法院聲請之支付命令，均已合法送達被告，且已確定在案
       ，此參諸前揭附卷之支付命令及確定證明書即明，復參以告訴人慶豐商業銀
       行所寄發被告之停卡函係由被告之父親劉家雄代收，此有掛號郵件收件回執
       影本乙紙附卷可稽，而被告亦自承伊就讀屏東美和專科學校，並未住校，而
       係住在家裡（參照本院八十九年五月三日審判筆錄），則衡情被告對於其所
       持有之上開信用卡已遭停卡之事實顯難諉為不知。從而，被告明知其所持有
       之上開信用卡均已遭停卡，且無力清償積欠告訴人之消費債務，猶持之在航
       空班機上多次刷卡消費，其主觀上具有詐欺之犯意，至為灼明。
（二） 至被告雖另辯稱伊係因飛機上購買之商品為免稅之緣故，才會刷卡消費云云
       。惟查，被告於偵查中供稱：「（問：是否有人教唆你利用飛機上未能連線
       所以違法使用？）其他地方刷卡會遭拒絕，但因飛機上可以刷，我才刷卡。
       」（見偵查卷第五十四頁背面、第五十五頁正面），顯見其並非因飛機上提
       供之商品免稅，才刷卡消費。抑且，一般而言飛機上固有提供免稅商品供乘
       客購買，然機場之免稅商店者亦同樣備有免稅商品供消費者購買，是被告果
       真欲購買免稅商品，則其儘可於機場之免稅商店從容挑選購買，何以唯獨選
       擇在飛機上刷卡消費達二十二次之多，此顯與常情有違，況被告於本院審理
       時亦供稱伊到香港時，並未持卡消費購物（參照本院八十九年五月三日審判
       筆錄），凡此益徵其刻意利用飛機在飛行時無法與地面之財團法人聯合信用
       卡處理中心聯絡確認授權碼之機會，使空服員陷於錯誤，而交付財物之詐欺
       犯行，是被告前開所辯亦無足取。
（三） 綜上所述，參互印證，本件事證已臻明確，是被告所辯，要屬事後卸飾之詞
       ，不足採信，其犯行堪以認定，應依法論科。
二、 按被告明知前開用於刷卡購物消費之信用卡，已遭停卡本不能再供刷卡消費使
     用，竟利用飛機在飛行時無法與地面之財團法人聯合信用卡處理中心聯絡確認
     授權碼，無法得知上揭信用卡皆已無法使用之機會，而據以向飛機上之空服員
     表示以該信用卡刷卡購物消費，致使該空服員陷於以為該信用卡仍可正常刷卡
     使用之錯誤，而允其使用刷卡方式消費並將物品交付，則被告主觀上係欲藉由
     前開方式直接詐得財物，而其客觀上亦有對他人施用詐術並致使他人因而陷於
     錯誤而交付財物之情形，縱嗣因信用卡消費契約之關係致發卡銀行先行墊付簽
     帳消費之帳款，然被告主觀上既本有藉施用詐術而直接獲得財物之意，其目的
     應係在詐得財物，而非取得嗣後免向發卡銀行依約繳付其刷卡消費金額之利益
     ，是核被告所為，係犯刑法第三百三十九條第一項之詐欺取財罪。又被告前後
     多次詐欺犯行，時間緊接，方法相同，所犯係構成要件相同之罪名，顯係基於
     概括犯意反覆為之，應依連續犯之規定以一罪論，並加重其刑。爰審酌被告明
     知前揭四張信用卡均已不能使用，竟為圖詐得財物，利用飛機飛行途中無法確
     認信用卡授權碼之漏洞，而刷卡詐取價額高達二十餘萬元之財物，惡性非輕，
     犯後猶飾詞圖卸，及迄今尚未與告訴人達成和解賠償損害等一切情狀，量處如
     主文所示之刑，以資懲儆。
三、扣案如事實欄所載之信用卡四張為被告所有且係供犯罪所用之物，業據其供承在
    卷，爰依刑法第三十八條第一項第二款規定宣告沒收。
據上論斷，應依刑事訴訟法第二百九十九條第一項前段，刑法第五十六條、第三百三
十九條第一項、第三十八條第一項第二款、罰金罰鍰提高標準條例第一條前段，判決
如主文。
本案經檢察官呂理銘到庭執行職務
中      華      民      國    八十九    年      五    月   十七   日
                                     臺灣桃園地方法院刑事第二庭
                                         法  官  李育仁
右正本證明與原本無異
如不服本判決應於送達後十日內向本院提出上訴狀
                                         書記官  王泰元
中      華      民      國    八十九    年      五    月   十七   日
附錄本案論罪科刑法條全文
刑法第三百三十九條第一項
刑法第三百三十九條：
意圖為自己或第三人不法之所有，以詐術使人將本人或第三人之物交付者，處五年以
下有期徒刑、拘役或科或併科一千元（已提高十倍為一萬元）以下罰金。
以前項方法得財產上不法之利益或使第三人得之者，亦同。
前二項之未遂犯罰之。


司法院資訊處製作；財團法人民間司法改革基金會備份。
